臺灣雲林地方法院民事判決
110年度訴字第400號
原      告  蔡錦乾  
被      告  蔡佳潓即蔡金艷

上列當事人間請求返還借款事件，本院於民國110年10月19日言
詞辯論終結，判決如下：
    主      文
原告之訴駁回。
訴訟費用由原告負擔。
    事實及理由
壹、程序方面：
一、按訴狀送達後，原告不得將原訴變更或追加他訴，但擴張或
    減縮應受判決事項之聲明者，不在此限，民事訴訟法第255
    條第1項第3款定有明文。本件原告起訴時請求被告應給付其
    新臺幣（下同）176萬元，及自支付命令送達翌日起至清償
    日止，按週年利率百分之五計算之利息。嗣於民國110年9月
    23日行言詞辯論時，將請求之金額減縮為1,675,000元，與
    前開規定相符，應予准許。
二、被告經合法通知，未於最後言詞辯論期日到場，核無民事訴
    訟法第386條各款所列情形，經依原告聲請，由其一造辯論
    而為判決。
貳、實體方面：
一、原告主張：被告於96年2月9日簽發一紙到期日為97年2月9日
    、面額176萬元之本票交予原告，向原告借款1,675,000元購
    買房屋，屢經原告催討，被告皆避不見面，為此請求被告返
    還借款，並聲明：被告應給付原告1,675,000元，及自支付
    命令送達被告之翌日起至清償日止，按週年利率百分之五計
    算之利息。
二、被告則辯以：系爭債務並非我向原告借貸，是原告投資證人
    吳鴻文法拍屋之款項，原告並無以現金或匯款方式將款項交
    付予我之事實，本票也不是我自主意願簽署。我與證人吳文
    鴻是男女朋友關係，證人吳文鴻當初要用我的名字作法拍登
    記，要我貸款出來。原告是投資吳文鴻，他們二人如何談我
    不清楚。法拍屋的錢我不知道是不是原告出的，因為他錢沒
    有拿給我，錢沒有經過我的手等語，並聲明：原告之訴駁回
    。
三、本院之判斷：　　　　　　　　　　　
  ㈠按當事人主張有利於己之事實者，就其事實有舉證之責任，
    民事訴訟法第277條前段定有明文。又民事訴訟如係由原告
    主張權利者，應先由原告負舉證之責，若原告先不能舉證，
    以證實自己主張之事實為真實，則被告就其抗辯事實即令不
    能舉證，或其所舉證據尚有疵累，亦應駁回原告之請求。次
    按消費借貸者，於當事人間必本於借貸之意思合致，而有移
    轉金錢或其他代替物之所有權於他方之行為，始得當之。是
    以消費借貸，因交付金錢之原因多端，除有金錢之交付外，
    尚須本於借貸之意思而為交付，方克成立。倘當事人主張與
    他方有消費借貸關係存在者，自應就該借貸意思互相表示合
    致及借款業已交付之事實，均負舉證之責任，其僅證明有金
    錢之交付，未能證明借貸意思表示合致者，仍不能認為有該
    借貸關係存在（最高法院98年度台上字第1045號判決意旨參
    照）。
  ㈡原告主張被告向其借款1,675,000元之事實，為被告所否認，
    依上開說明，原告自應就兩造間有消費借貸關係存在之事實
    ，負舉證之責任。經查：
    ⒈原告固提出本票1紙為證，然被告交付原告本票可能的原因
      很多，被告陳稱該本票是原告事後叫伊簽發的，是投資法
      拍屋的錢，原告要用我的名字去登記等語，即否認兩造間
      有消費借貸之意思表示合致，故單憑本票尚不足以證明兩
      造間確有消費借貸關係存在。而本院依職權調取本院95年
      度執字第4278號執行卷，雖查得被告於95年12月12日在該
      執行事件進行第三次拍賣時，以1,675,000元拍定取得系
      爭房地之事實，然該拍賣價金是否原告所提出，原告是以
      借款之意思支付上開款項，或是基於投資之意思而支付，
      亦屬不明，因此該部分證據亦無法證明兩造間有借貸意思
      互相表示合致及借款業已交付之事實。依上開說明，亦難
      信原告主張被告向其借款1,675,000元之事實為真實。
    ⒉況原告於本院110年9月23日言詞辯論期日開庭時自承：「
      被告所稱的170萬元是錯的，應該是176萬元。吳文鴻是她
      的朋友，我是與被告一起投資法拍屋，講好用被告的名字
      來登記，之後賣掉如果有賺錢，我們兩人各分一半，後來
      被告把系爭房屋拿去貸款，這件事我不知情，而且他們貸
      款的錢也沒有拿來還我。（法官問：原告是與吳文鴻一起
      投資還是與被告一起投資？）是與被告一起投資，我本來
      不認識吳文鴻。」等語（見本院卷第34頁），於110年10
      月19日行言詞辯論時亦稱：「（法官問：原告上次庭期是
      說要投資？）是投資沒錯。（法官問：買系爭房子是要投
      資用的事情，證人知道嗎？）我沒有跟證人吳文鴻接觸，
      我不知道證人吳文鴻是不是知道。（法官問：所以當初用
      被告的名字買系爭房地，原本是打算要投資用，也就是要
      轉賣，如果有賺錢的話，由原告與被告各分一半，買系爭
      房地並不是要供被告居住使用的，是嗎？）是。」等語（
      見本院卷第71頁），可見縱認系爭房地之拍賣價金是由原
      告所支付，原告支付該款項之目的是為了投資，兩造間應
      是成立合夥關係，而非借貸關係。
    ⒊證人吳文鴻雖到庭證稱：我與被告之前是男女朋友，被告
      認識原告，因為她離婚沒有房子住，我從臺南搬來北港，
      就想說去法院標房子，原告說要用被告的名字，因為被告
      與原告有一點親戚關係，我那時打零工，我說我可以跑法
      院，那些資料我可以去準備，錢是由原告出的，房子有標
      到了，但是因為房子還要整理，買家具、裝潢、裝防盜窗
      等，全部花費快80萬元。我和被告分手時，因為買房子的
      錢是原告出的，當初有問原告房子是要給被告還是我和他
      處理，因為原告跟我不熟，原告說他要跟被告處理，我就
      搬走了。當時我的神明廳都有搬去系爭房地那邊，後來我
      離開沒有多久，就聽我朋友說被告把房子賣掉了，說被告
      賭輸很多錢，就連她前夫的土地也被賣掉，我跟被告在一
      起的那幾年，被告都沒有工作，是誰在養她，貸款也是我
      在繳的，我當時是心軟，事實上欠原告錢，我沒有那個權
      利跟原告講說房子要怎麼處理等語（見本院卷第70頁），
      表示購買系爭房地不是要投資，是用來居住。但證人吳文
      鴻事後亦稱：我知道那個可以賺錢，也是有講到可以賺錢
      的話就可以賣，但是也可以住，如果價錢好的話，就可以
      賣，至於要如何分配盈餘的事情，我不知道。買賣系爭房
      地是原告與被告談好的，不是我與原告談的等語（見本院
      卷第71-72頁），足證購買系爭房地之動機及目的為何，
      只有原告及被告知悉，原告陳稱系爭房地是其與被告一起
      投資，不是與證人吳文鴻一起投資，其原本不認識證人吳
      文鴻等語，應屬可信。是以，證人吳文鴻證稱購買系爭房
      地不是為了投資，是要居住等語，尚難採信。
    ⒋此外，原告復未提出其他證據證明，是原告主張被告向其
      借款1,675,000元之事實，因缺乏證據證明，且與原告陳
      明之事實不符，為不足採。
四、從而，原告依據消費借貸契約之法律關係，請求被告返還借
    款1,675,000元，及自支付命令送達被告之翌日起至清償日
    止，按年息百分之五計算之利息，為無理由，應予駁回。
五、本件為判決之基礎已臻明確，兩造其餘之攻擊或防禦方法及
    證據，經本院斟酌後，認為均不足以影響本判決之結果，亦
    與本件爭點無涉，自無逐一詳予論駁之必要，併此敘明。
七、訴訟費用負擔之依據：民事訴訟法第78條。　　
中　　華　　民　　國　　110 　年　　11　　月　　2 　　日
                  民事第二庭    法  官  蔡碧蓉

以上正本係照原本作成。
如對本判決上訴，須於判決送達後20日內向本院提出上訴狀（須
附繕本）。如委任律師提起上訴者，應一併繳納上訴審裁判費。
中　　華　　民　　國　　110 　年　　11　　月　　2 　　日
                                書記官　鄭蕉杏